臺灣屏東地方法院刑事判決　　　100年度簡上字第182號
上　訴　人　臺灣屏東地方法院檢察署檢察官
被　　　告　蔡水法
上列上訴人因被告詐欺案件，不服本院100 年簡字第1506號中華
民國100 年9 月16日刑事簡易判決（100 年度偵字第7496號）提
起上訴，本院判決如下：
    主  文
原判決撤銷。
蔡水法犯連續詐欺取財罪，處有期徒刑陸月，減為有期徒刑月
，如易科罰金，以銀元佰元即新台幣玖佰元折算壹日。緩刑貳
年。緩刑期間付保護管束，並應向執行檢察官指定之政府機關、
政府機構、社區或其他符合公益目的之機構或團體，提供貳佰小
時之義務勞務。
    事  實
一、蔡水法係屏東縣新園籍漁船「豐滿2 號」(CT2-3413 號) 之
    船主兼船長，明知政府補助漁船用油係為供其漁撈作業，竟
    意圖為自己不法之所有，基於詐欺之概括犯意，隱瞞欲將購
    油轉賣油蟲之該項事實，使漁船加油站從業人員陷於錯誤，
    依其前次出海時數，如數核配甲種漁船用柴油，自民國91年
    8 月間起，迄92年1 月間止，在位於屏東縣東港鎮之東隆漁
    船加油站，持該船報關簿及油簿，申請核配用油，即預留
    1000公升至1200公升油量擬供轉賣，俟作業完畢，返回鹽埔
    港港區即有綽號「趙仔」之油蟲，前來洽詢販售事宜，每
    200 公升( 即俗稱之1 粒) 賺取新台幣（下同）120 元至
    130 元之報酬，每次販售1000公升至1200公升，每月販售2
    至3 次，從中賺取差價牟利，均由「趙仔」派遣油罐車在鹽
    埔港抽取，並當場交付蔡水法酬勞。
二、案經臺灣屏東地方法院檢察署檢察官主動偵查後，聲請以簡
    易判決處刑。
    理  由
一、上揭事實業據被告蔡水法於本院審理時坦承不諱，並有卷附
    之補充漁船油申請書、報關簿、配油手冊、流量計印數機發
    油紀錄單可憑 ，被告犯行堪予認定。
二、按行為後法律有變更者，適用行為時之法律。但行為後之法
    律有利於行為人者，適用最有利於行為人之法律，刑法第2
    條第1 項定有明文。再按行為後法律有變更者，應將行為時
    之法律與裁判時之法律比較適用最有利於行為人之法律；又
    新舊刑法關於刑之規定，雖同採從輕主義，惟比較時仍應就
    罪刑有關之共犯、未遂犯、連續犯、牽連犯以及累犯加重、
    自首減輕、暨其他法定加減原因、與加減比例等一切情形，
    綜其全部之結果，而為比較，再適用有利於行為人之法律處
    斷，而不得一部割裂分別適用不同之新舊法（最高法院24年
    上字第4634號、29年上字第964 號判例意旨、95年第8 次刑
    事庭會議決議參照）。本件被告行為後，民國94年2月2日修
    正公布之刑法，業於95年7 月1 日施行，本件論罪科刑所適
    用之刑法法律有所變更，茲詳述如下：
（一）修正後刑法第33條第5 款規定「罰金：新臺幣一千元以上
      ，以百元計算之」，與修正前刑法第33條第5 款規定「罰
      金：一元以上」不同。經比較新舊法結果，以舊法較有利
      於被告，故依刑法第2 條第1 項前段規定，本案關於法定
      刑罰金部分，自應適用行為時之法律即修正前刑法第33條
      第5 款規定科處（依最高法院95年台上字第6958號、7024
      號判決要旨此部分修正應比較新舊法）。
（二）修正後刑法業已刪除連續犯之規定，故連續數行為而犯同
      一罪名，依修正前刑法第56條規定，應以一罪論，但得加
      重其刑；而依修正後規定，即已無連續犯可資適用，而應
      將各次犯行以數罪併合處罰，是經比較結果，應以適用修
      正前關於連續犯之規定，對被告較為有利。
（三）被告行為時之刑法第41條第1 項前段規定：「犯最重本刑
      為5 年以下有期徒刑以下之刑之罪，而受6 個月以下有期
      徒刑或拘役之宣告，因身體、教育、職業、家庭之關係或
      其他正當事由，執行顯有困難者，得以1 元以上3 元以下
      折算1 日，易科罰金。」，又被告行為時之易科罰金折算
      標準，依修正前罰金罰鍰提高標準條例第2 條前段（現已
      刪除）規定，就其原定數額提高為100 倍折算1 日，則本
      件被告行為時之易科罰金折算標準，應以銀元300 元折算
      1 日，經折算為新臺幣後，應以新臺幣900 元折算為1 日
      ；惟95年7 月1 日修正公布施行之刑法第41條第1 項前段
      規定：「犯最重本刑為5 年以下有期徒刑以下之刑之罪，
      而受6 個月以下有期徒刑或拘役之宣告者，得以新臺幣
      1,000 元、2,000 元或3,000 元折算1 日，易科罰金。」
      比較修正前後之易科罰金折算標準，以修正前之規定，較
      有利於被告，應依刑法第2 條第1 項後段之規定，適用修
      正前刑法第41條第1 項前段之規定（最高法院95年度第8
      次刑庭會議決議參照）。
（四）本件綜合比較結果，認依修正前刑法對被告較為有利，是
      應一體適用修正前刑法即行為時刑法論處。
三、核被告所為，係犯刑法第339 條第1 項之詐欺取財罪。又被
    告先後多次之詐欺取財犯行，時間緊接，手段相同，觸犯構
    成要件相同之罪名，顯係基於概括犯意為之，為連續犯，應
    依修正前刑法第56條之規定，論以一連續詐欺取財罪，並加
    重其刑。
四、原審據以論罪科刑，固非無見。惟原審判決對於被告緩刑之
    期間，於主文欄諭知為2 年，但理由欄卻載為3 年，顯有矛
    盾，自有未當；且諭知被告緩刑2 年，卻未附帶條件，亦有
    未洽（理由詳後述）。本件檢察官提起上訴謂：單一個別詐
    得之金額固非鉅大，但集團所詐得國家補助款則達數億元，
    故本署予被告緩起訴金額均定在4 萬元以上，始能稍予薄懲
    ，不服緩起訴條件者，則聲請簡易判決處刑；然本案被告受
    有緩刑利益，卻不必繳交任何公益金予國家或公益團體，兩
    相比較，顯有失衡，原審逕予緩刑，顯有失當等語，非無理
    由。原審判決既有前開可議之處，本院自應將原審判決撤銷
    改判。
五、爰審酌被告為貪圖小利，多次施用詐術取得政府核配甲種漁
    船用油，享受補助利益後復將剩餘油料轉賣，所為誠屬不該
    ，惟其素行非劣、獲利非鉅，犯後坦認犯行，態度良好，暨
    考量其犯罪之動機、手段、情節、生活狀況、智識程度等一
    切情狀，量處如主文所示之刑。又被告犯罪後，中華民國九
    十六年罪犯減刑條例業於96年6 月15日公布，並於96年7 月
    16日起施行，被告本件犯罪時間係在96年4 月24日之前，且
    所犯之罪核與該條例第2 條第1 項之規定相符，復無同條例
    第3 條限制減刑之除外情事存在，爰依該條例第2 條第1 項
    第3 款規定，減其宣告刑期2 分之1 ，並修正前之規定諭知
    易科罰金之折算標準。
六、被告前未曾受有期徒刑以上刑之宣告，有臺灣高等法院被告
    前案紀錄表在卷可參，又被告自偵查中即坦承犯行，足認其
    應有悔意，且本案到庭執行職務之檢察官亦表示同意予被告
    緩刑宣告，但請求附帶200 小時社會勞務等語，被告則稱「
    我沒有錢，希望服社會勞務，我願意附帶200 小時的社會勞
    務」等語（參本院卷第19頁筆錄），本院因認被告且經此次
    起訴審判教訓後，當知所警惕，信無再犯之虞，本件所宣告
    之刑以暫不執行為適當，乃併依修正後刑法第74條之規定（
    最高法院95年5 月23日95年度第8 次刑庭會議決議參照）宣
    告緩刑，以啟自新；另斟上情，為使被告能於本案從中深切
    記取教訓，暨本件犯罪造成國庫之損失，爰依刑法第74條第
    2 項第5 款之規定，命被告應於緩刑期間，向執行檢察官指
    定之政府機關、政府機構、社區或其他符合公益目的之機構
    或團體，提供200 小時之義務勞務，復依刑法第93條第1項
    第2 款之規定，諭知於緩刑期間付保護管束。
七、應依刑事訴訟法第455 條之1 第3 項、第369 條第1 項前段
    、第364 條、第299 條第1 項前段，刑法第2 條第1 項前段
    、第339 條第1 項、（修正前）第56條、（修正前）第41條
    第1 項、第74條第1 項第1 款、第2 項第5 款、第93條第1
    項第2 款，刑法施行法第1 條之1 ，廢止前罰金罰鍰提高標
    準條例、第2 條，中華民國九十六年罪犯減刑條例第2 條第
    1項第3款、第7條，判決如主文。
本案經檢察官許英輝到庭執行職務。
中    華    民    國   100    年    12    月    14    日
            刑事第四庭    審判長法  官  莊鎮遠
                                法  官  李謀榮
                                法  官  邱瓊瑩
以上正本證明與原本無異。
不得上訴。
中    華    民    國   100    年    12    月    14    日
                                書記官  鍾思賢
附錄論罪法條：
刑法第339條
意圖為自己或第三人不法之所有，以詐術使人將本人或第三人之
物交付者，處 5 年以下有期徒刑、拘役或科或併科 1 千元以下
罰金。
以前項方法得財產上不法之利益或使第三人得之者，亦同。
前二項之未遂犯罰之。